【裁判字號】    98,交易,286
【裁判日期】    990430
【裁判案由】    業務過失傷害
【裁判全文】
臺灣彰化地方法院刑事判決             98年度交易字第286號
公  訴  人  臺灣彰化地方法院檢察署檢察官
被      告  甲○○
選任辯護人  徐鼎賢律師
上列被告因業務過失傷害案件，經檢察官提起公訴（98年度偵字
第7059、7325號），本院判決如下：
    主  文
甲○○因過失傷害人，處有期徒刑參月，如易科罰金，以新臺幣
壹仟元折算壹日。
    犯罪事實
一、甲○○於民國98年3 月10日15時30分許，駕駛車牌號碼5393
    -WF 號自用小貨車，沿彰化縣大村鄉○○路由東往西方向行
    駛，途經美港路與中山路1 段交岔路口，欲左轉中山路時，
    本應注意車輛行駛時，駕駛人應注意車前狀況，隨時採取必
    要之安全措施，而依當時情形，天氣晴，有日間自然光線，
    路面乾燥、無缺陷、無障礙物，視距良好，並無不能注意之
    情形，竟疏未注意車前狀況，於通過上開交岔路口時，貿然
    左轉，適有乙○○○騎乘車牌號碼NPC-393 號重型機車，沿
    同路段同方向行駛在甲○○前方，且亦要左轉，甲○○因未
    注意車前狀況貿然左轉，遂撞及乙○○○之機車右後方，致
    乙○○○人車倒地，受有右側遠端脛腓骨粉碎性骨折之傷害
    。甲○○於肇事後報警處理，且停留在現場等候警員到場處
    理，並在犯罪偵查機關未發覺前，主動向到場處理之警員坦
    承其為肇事者，自首而接受裁判。
二、案經乙○○○及丙○○（即乙○○○之夫）訴請臺灣彰化地
    方法院檢察署檢察官偵查起訴。
    理  由
一、本案全部卷證所涵括之供述證據及非供述證據，公訴人、被
    告均不爭執其證據能力，而依刑事訴訟法第159 條之5 規定
    「被告以外之人於審判外之陳述，雖不符前四條之規定，而
    經當事人於審判程序同意作為證據，法院審酌該言詞陳述或
    書面陳述作成時之情況，認為適當者，亦得為證據。當事人
    、代理人或辯護人於法院調查證據時，知有第一百五十九條
    第一項不得為證據之情形，而未於言詞辯論終結前聲明異議
    者，視為有前項之同意」，是後述所引用證據之證據能力均
    無疑義，合先敘明。
二、上開犯罪事實，業據被告甲○○於本院審理時坦承不諱，且
    經證人即告訴人乙○○○於98年8 月1 日警詢中及本院99年
    2 月10日審理中指證綦詳，並有彰化縣警察局道路交通事故
    當事人登記聯單、道路交通事故現場圖、道路交通事故調查
    報告表(一)、(二)、道路交通事故照片8 張附卷可稽（偵卷第5
    、18-20 、23-26 頁）。而本件告訴人乙○○○確因此次車
    禍受有右側遠端脛腓骨粉碎性骨折之傷害，亦有世安中醫醫
    院診斷證明書1 紙（98年8 月10日）、彰化基督教醫院診斷
    書共5 紙（98年4 月15日、98年7 月4 日、98年7 月29日、
    98年8 月28日、99年1 月8 日）存卷可按（偵卷第11-14 、
    36頁；本院卷第56頁）。又按汽車行駛時，駕駛人應注意車
    前狀況及兩車併行之間隔，並隨時採取必要之安全措施，道
    路交通安全規則第94條第3 項定有明文。被告駕駛車輛自應
    注意上述道路交通安全規定，而查本件事故發生當時天氣晴
    ，有日間自然光線，路面乾燥、無缺陷、無障礙物，視距良
    好等情形，此為前開道路交通事故調查表所明載，並無不能
    注意之情事，被告竟疏未注意車前狀況，貿然左轉，以致撞
    及前方行駛之乙○○○所騎乘之機車，造成乙○○○人車倒
    地，並受有右側遠端脛腓骨粉碎性骨折之傷害，被告之駕車
    行為自有過失，甚為明確。本件經送請鑑定、覆議結果，亦
    同認：「甲○○駕駛自小貨車行經行車管制號誌路口綠燈左
    轉時，未注意車前狀況，撞擊前方車輛，為肇事原因。乙○
    ○○駕駛重機車行經行車管制號誌路口綠燈左轉時，被後方
    車輛撞擊，無肇事因素」，此有臺灣省彰化縣區車輛行車事
    故鑑定委員會98年10月26日函暨所附鑑定意見書及臺灣省車
    輛行車事故覆議鑑定委員會99年3 月22日函覆意見在卷可參
    （偵卷第49-52 頁；本院卷第61頁）。又本件被告之過失行
    為既係造成告訴人乙○○○上開傷害之直接原因，2 者間即
    具有相當因果關係亦堪認定。本件事證已臻明確，被告上開
    過失傷害犯行，堪以認定。
三、查被告甲○○之職業，係長鴻工程行臨時模板工人，負責釘
    合模板，平時至工地上班係騎乘機車，不需要使用貨車，而
    模板之運送，係由老板丁○○或其太太負責開貨車運送，被
    告甲○○不需要開貨車運送模板乙節，除據被告供明在卷外
    ，亦經證人丁○○於本院審理時到庭證述綦詳，是本件尚乏
    證據認定被告甲○○之駕車行為與其業務有何關係。核被告
    甲○○所為，係犯刑法第284 條第1 項前段之過失傷害罪；
    起訴意旨認被告係涉犯刑法第284 條第2 項前段之業務過失
    傷害罪，尚有未洽，惟因二者基本社會事實同一，爰依法變
    更起訴法條（業經當庭諭知所犯罪名）。又被告肇事後，在
    未被有偵查犯罪職權之機關或公務員發覺前，即報警處理，
    並向據報前來處理之警員表示其為肇事人而自首，業據被告
    供明在卷，且有彰化縣警察局道路交通事故肇事人自首情形
    紀錄表1 紙在卷可考（偵卷第29頁），被告自首而受裁判，
    茲依刑法第62條前段規定減輕其刑。爰審酌被告之素行尚佳
    ，無不良前科素行，及其生活狀況、本件之過失程度、告訴
    人所受傷害情形、尚未能與告訴人達成和解，暨其始終坦認
    有過失犯行之態度等一切情狀，量處如主文所示之刑，並諭
    知易科罰金之折算標準，以示懲儆。
據上論斷，應依刑事訴訟法第299 條第1 項前段、第300 條，刑
法第284 條第1 項前段、第62條前段、第41條第1 項前段，刑法
施行法第1 條之1 ，判決如主文。
本案經檢察官趙冠瑋到庭執行職務。
中    華    民    國    99    年    4     月    30    日
                          交通法庭    法  官  郭麗萍
以上正本證明與原本無異。
如不服本判決應於收受判決後10日內向本院提出上訴書狀，並應
敘述具體理由；其未敘述上訴理由者，應於上訴期間屆滿後20日
內向本院補提理由書（均須按他造當事人之人數附繕本）「切勿
逕送上級法院」。
告訴人或被害人對於判決如有不服具備理由請求檢察官上訴者，
其上訴期間之計算係以檢察官收受判決正本之日期為準。
中    華    民    國    99    年    4     月    30    日
                                      書記官  吳冠慧
【附錄本案論罪科刑法條】
中華民國刑法第284條：
因過失傷害人者，處6 月以下有期徒刑、拘役或5 百元以下罰金
，致重傷者，處1 年以下有期徒刑、拘役或5 百元以下罰金。
從事業務之人，因業務上之過失傷害人者，處1 年以下有期徒刑
、拘役或1 千元以下罰金，致重傷者，處3 年以下有期徒刑、拘
役或2 千元以下罰金。

司法院資訊處製作；財團法人民間司法改革基金會備份。
